臺灣新北地方法院民事判決
111年度訴字第746號
原      告  潘佳玲  
訴訟代理人  雷皓明律師
            陳宛婷律師
被      告  邱彥凱  
訴訟代理人  王啓任律師
            洪佩雲律師
被      告  鄭臣岑  

上列當事人間侵權行為損害賠償事件，本院於民國111年9月20日
言詞辯論終結，判決如下：
    主  文
被告甲○○、乙○○（合稱被告）應連帶給付原告新臺幣（下同）20
萬元，及甲○○自11年3月5日、乙○○自111年4月23日起，均至清償
日止，按年息百分之5計算之利息。
原告其餘之訴駁回。
訴訟費用由被告連帶負擔7分之2，餘由原告負擔。
本判決第1項得假執行。但被告得以20萬元預供擔保而免為假執
行。
原告其餘假執行之聲請駁回。
    事實及理由
一、原告起訴主張：
　㈠緣原告與被告甲○○（下簡稱：甲○○）於102年9月16日結婚，
    兩造育有二名未成年子女，此有戶籍謄本影本可證（原證1
    ）。兩造婚後生活原本幸福美滿，共同經營家庭。於105年8
    月間，甲○○開始經營娃娃機店面，同時認識被告乙○○（下簡
    稱：乙○○），乙○○於認識甲○○時，已見過原告以及未成年子
    女，故其清楚知悉甲○○有婚姻關係。被告二人因工作緣故，
    有許多聯繫以及交集，惟於109年3月間，原告發現甲○○手機
    中竟有與乙○○之「性愛影片」、「裸露合照」（原證2、3、
    4），令原告錯愕不已，且自被告二人之照片、影片觀之，
    拍攝角度、床鋪之床單及枕頭套、房間燈光及環境、家具擺
    設均不同，可見每段影片係於不同時間拍攝，被告二人至少
    發生5次以上之性行為。被告二人不僅發生性行為，更把此
    等外遇行為當作樂趣，並拍攝為影片、照片留存，原告因此
    遭受極大之打擊而心痛萬分、氣憤不已。詎料，原告發現上
    開影片、照片時與甲○○對質，甲○○竟坦承不諱其與乙○○已發
    生多次性行為，並回覆原告：「反正你總有一天會發現」等
    語，更使原告心灰意冷、傷心不已。更甚者，原告因顧及仍
    有二名年幼之未成年子女須共同照顧、扶養，並未下定決心
    要與甲○○離婚，甲○○後續竟不斷逼迫原告與其離婚，此舉致
    原告悲痛不已、傷心欲絕。
  ㈡豈料，於109年7月13日，甲○○與原告因甲○○上班時間、雙方
    照顧未成年子女、離婚等事而發生爭執，甲○○竟氣憤地辱罵
    原告：「幹你娘」，並徒手毆打、推擠原告，致原告肩膀及
    頭部撞傷，原告隔日遂至醫院就醫、驗傷，後續亦至三峽分
    局橫溪派出所報警，並透過警察向法院聲請保護令，惟原告
    顧及二名未成年子女原告後續並未前往法院開庭，導致保護
    令案件並未核准。再者，甲○○當日仍向原告提出離婚並稱：
    「我們就打離婚官司吧」，原告回覆：「你（甲○○）最想要
    做的就是要逼我離婚」、「你（甲○○）就是想要跟乙○○在一
    起不是嗎」等語，甲○○當下並無任何否認之詞，其默認仍與
    乙○○聯繫、交往，此有當日之錄音檔可稽（原證2檔案19，
    原證5），顯見自109年3月間後，被告二人仍有聯繫，未收
    斂其不當行為，反變本加厲，持續交往，被告二人上開之行
    為舉止，令原告悲痛難忍、傷心欲絕。更甚者，乙○○後續不
    僅毫無任何悔悟之態度，更曾當面恐嚇、警告原告並稱：「
    要找人打你（原告）」云云，顯見乙○○清楚知悉甲○○與原告
    有婚姻關係，仍介入他人之婚姻，與甲○○逾越一般男女社交
    份際並發生性行為，已係男女朋友交往之關係，其亦毫無任
    何悔悟之心，更出言威脅、恐嚇原告，造成原告承受極大之
    精神壓力。
  ㈢按「因故意或過失，不法侵害他人之權利者，負損害賠償責
    任。故意以背於善良風俗加損害於他人者，亦同。」、「不
    法侵害他人之身體、健康、名譽、自由、信用、隱私、貞操
    ，或不法侵害其他人格法益而情節重大者，被害人雖非財產
    上之損害，亦得請求賠償相當之金額。…前兩項規定，於不
    法侵害他人基於父、母、子、女或配偶關係之身分法益而情
    節重大者，準用之。」民法第184條第1項、第195條第1項前
    段、第3項分別定有明文。又按「不法侵害他人之人格權，
    被害人受有非財產上損害，請求加害人賠償相當金額之慰撫
    金時，法院對於慰撫金之量定，應斟酌實際加害情形、所造
    成之影響、被害人痛苦之程度、兩造之身分地位經濟情形及
    其他各種狀況，以核定相當之數額。」（最高法院47年台上
    字第1221號、51年台上字第223號判例意旨參照）
  ㈣次按「婚姻係以夫妻之共同生活為其目的，配偶應互相協力
    保持其共同生活之圓滿安全及幸福，而夫妻互守誠實，係為
    確保其共同生活之圓滿安全及幸福之必要條件，故應解為配
    偶因婚姻契約而互負誠實之義務，配偶之一方行為不誠實，
    破壞共同生活之圓滿安全及幸福者，即為違反因婚姻契約之
    義務而侵害他方之權利。」（最高法院55年台上字第2053號
    判決意旨參照）。
  ㈤再按「侵害配偶權之行為，並不以通姦行為為限，倘夫妻任
    一方與他人間存有逾越結交普通朋友等一般社交行為之不正
    常往來，其行為已逾社會一般通念所能容忍之範圍，已達破
    壞婚姻共同生活之圓滿安全及幸福之程度，即足當之。」（
    臺灣高等法院107年度上易字第676號判決意旨參照）。另按
    「婚姻制度為家庭組織之基石，明知他人已婚而仍與之為男
    女朋友或為逾越普通朋友分際之互相交往，依社會通念，顯
    已違反倫理規範，且嚴重破壞他人婚姻之信賴及家庭之穩定
    ，乃係屬干擾或妨害他人夫妻維持婚姻共同生活圓滿、安全
    及幸福之權利，影響配偶之身分法益至鉅，苟配偶因此受有
    精神上痛苦，自得請求非財產上之損害賠償。」（臺灣高等
    法院102年度上易字第1043號判決參照）
  ㈥由上開證據，甲○○係有違婚姻關係配偶間應負之誠實義務者
    ，而乙○○於明知甲○○為有配偶之人前提下，仍與甲○○於情感
    上糾葛不清，發生親密往來接觸，自109年3月間迄今，被告
    二人持續交往並發生多次之性行為，明顯逾越一般男女社交
    份際，而屬男女朋友交往關係，據此足認被告二人既明知原
    告與甲○○間有夫妻關係存在，仍不顧原告作為甲○○配偶而有
    之權，數次侵害、踐踏原告之配偶權，惡性極為重大，致原
    告承受深遠之痛苦。核被告二人上開所為，係故意侵害原告
    基於配偶權之身分法益，情節實屬重大、原告所受之痛苦極
    為嚴重，爰依上開侵權行為之法律規定（民法第184條第1項
    、第195條第1項前段、第3項），命被告二人連帶賠償精神
    慰撫金如訴之聲明第一項所示金額，以慰原告非財產上之損
    害。
  ㈦並聲明：
　⒈被告應連帶給付原告70萬元，及自起訴狀繕本送達翌日起至
    清償日止，按年息百分之5計算之利息。
　⒉願供擔保請准宣告假執行。
二、被告答辯：
　㈠甲○○部分：
　⒈本件侵權行為損害賠償業已罹於時效，被告自得拒絕給付：
  ①按「因侵權行為所生之損害賠償請求權，自請求權人知有損
    害及賠償義務人時起，二年間不行使而消滅，自有侵權行為
    時起，逾十年者亦同。」，民法第197條第1項定有明文。又
    請求權人「知有損害」，非僅指單純知有損害而言，其因而
    受損之他人行為為侵權行為，亦須一併知之，若僅知受損害
    及行為人，而不知其行為為侵權行為，則無從本於侵權行為
    請求賠償，時效即不能開始進行（最高法院94年度台上字第
    1258號裁判要旨參照）。
  ②經查，本件原告雖主張其係於109年3月間始知悉，惟原告早
    已於確實109年2月24日以前即已知悉本件侵權損害以及賠償
    義務人，特此附上原告與其友人對話紀錄截圖【被證1】，
    從對話紀錄中可以清楚得知當時原告與友人交談中談論到兩
    造婚姻狀態時表明業已知悉被告從被告手機內發現外遇情事
    (詳被證1圖7-9)，對照當時被告建立記事本之時間為109年2
    月24日(詳被證1圖18)，顯見該對話紀錄截圖對話時間點必
    發生在109年2月24日之前，亦，故原告遲至於111年2月24日
    向鈞院提起本件訴訟(此僅為原告自行在民事起訴狀記載之
    日期，至於實際向鈞院提起的時間不無遞延之可能)業已罹
    於侵權行為損害賠償時效，被告自得拒絕給付。
  ⒉縱認本件侵權行為損害賠償請求權未罹於時效，原告本件起
    訴請求損害賠償並無理由：
  ①按民事訴訟之目的旨在解決紛爭，維持私法秩序之和平及確
    認並實現當事人間實體上之權利義務，為達此目的，有賴發
    現真實，與促進訴訟。惟為發現真實所採行之手段，仍應受
    諸如誠信原則、正當程序、憲法權利保障及預防理論等法理
    制約。又民事訴訟之目的與刑事訴訟之目的不同，民事訴訟
    法並未如刑事訴訟法對證據能力設有規定，就違法收集之證
    據，在民事訴訟法上究竟有無證據能力？尚乏明文規範，自
    應權衡民事訴訟之目的及上述法理，從發現真實與促進訴訟
    之必要性、違法取得證據所侵害法益之輕重、及防止誘發違
    法收集證據之利益（即預防理論）等加以衡量，非可一概否
    認其證據能力。苟欲否定其證據能力，自須以該違法收集之
    證據，係以限制他人精神或身體自由等侵害人格權之方法、
    顯著違反社會道德之手段、嚴重侵害社會法益或所違背之法
    規旨在保護重大法益或該違背行為之態樣違反公序良俗者，
    始足當之（最高法院104年台上字第1455號民事判決參照）
    。
  ②次按，參諸釋字第748號解釋以攸關個人人格健全發展與人性
    尊嚴之維護，肯認人民有自主決定「是否結婚」及「與何人
    結婚」之憲法第22條結婚自由（參釋字第748號解釋理由書
    第13段）；釋字第791號解釋以與個人人格有不可分離之關
    係，且與人性尊嚴密切相關，認為屬於個人自主決定權一環
    之性自主權，受憲法第22條所保障（釋字第791號解釋理由
    書第26段），該號解釋理由書第24段並闡明：「隨著社會自
    由化與多元化之發展，參諸當代民主國家婚姻法制之主要發
    展趨勢，婚姻關係中個人人格自主（包括性自主權）之重要
    性，已更加受到肯定與重視，而婚姻所承載之社會功能則趨
    於相對化。…」，可見我國憲法規範已由過往強調婚姻與家
    庭之制度性保障功能，變遷至重視以獨立個體為基礎之（性
    ）自主決定權（關於此所涉及已刪除之刑法第239條通姦罪
    之憲法規範變遷，請參釋字第791號解釋黃昭元大法官協同
    意見書第5段）。本件原告固主張其「配偶權」受侵害，得
    依民法第184條第1項前段規定，請求被告負損害賠償責任云
    云（見本院卷第89、128頁）。惟刑法通姦罪之規定，經司
    法院大法官以釋字第791號解釋闡明限制人民憲法第22條所
    保障之性自主權，違反憲法第23條比例原則，自109年5月29
    日公布日起失其效力；我國憲法對於以婚姻約束配偶雙方忠
    誠義務，亦不再強調婚姻之制度性保障，轉為重視婚姻關係
    中配偶雙方平等、自主之「個人」（性）自主決定權，業如
    前述，足見配偶彼此間為相互獨立自主之個體，不因婚姻關
    係所負之忠誠義務而有支配他方意志或自主決定之特定權利
    ，故在前述憲法典範變遷之脈絡下，自不應承認隱含配偶為
    一方客體，受一方獨占、使用之「配偶權」概念。
  ③經查，原告雖主張被告與訴外人乙○○間有發生男女間不正當
    行為，惟其所援引證據原證2-4顯然為原告在未經被告同意
    之下私自將被告手機取走擷取手機內資料所得(詳被證1圖9)
    ，而手機為個人隨身用品，手機內部資料既經手機儲存不對
    外流通，該手機所有人對手機內儲存資料有合理之隱私期待
    ，故原告顯然嚴重侵害被告之隱私權無疑，該證據自應予排
    除，故無從認定被告與他人確有發生男女間之不正當行為。
  ④次查，縱法院認為原告所提出上開證據得以作為本件之證據
    ，系爭不雅影片與照片內之男性被告嚴正否認為被告本人，
    況且系爭影片、照片並無顯示拍攝時間點，如何能證明係於
    兩造婚姻關係存續期間所發生而有侵害原告基於配偶之身分
    法益，係此部分自應由原告舉證證明之；又縱原告得以證明
    侵權行為事實，依照上開實務見解既已表彰不應因婚姻關係
    所負之忠誠義務而有支配他方意志或自主決定之特定權利，
    被告本於性自主決定權與他人發生性行為，自難認有侵權行
    為之發生。　
  ㈡乙○○部分：
　⒈原告主張被告乙○○知悉甲○○為有配偶之人而有逾越男女
    一般往來之行為侵害其配偶權等，為被告乙○○所否認，原
    告自應由其就此利己事實負舉證責任。
  ①按因故意或過失，不法侵害他人之權利者，負損害賠償責任
    。故意以背於善良風俗之方法，加損害於他人者亦同。違反
    保護他人之法律，致生損害於他人者，負賠償責任。但證明
    其行為無過失者；不在此限。不法侵害他人之身體、健康、
    名譽、自由、信用、隱私、貞操，或不法侵害其他人格法益
    而情節重大者，被害人雖非財產上之損害，亦得請求賠償相
    當之金額。又人格權受侵害時，得請求法院除去其侵害 ;有
    受侵害之虞時，得請求防止之。前項情形，以法律有特別規
    定者為限，得請求損害賠償或慰撫金；民法第184條、第195
    條第1項前段及第18條分別定有明文。又上開規定侵權行為
    之成立，須行為人具備歸責性、違法性之不法行為，並不法
    行為與損害間有因果關係，始能成立，且主張侵權行為損害
    賠償請求權之人，對於侵權行為之成立要件應負舉證責任。
  ②被告乙○○係因為經營娃姓機副業而認識被告甲○○，當時並不
    知悉被告甲○○為有配偶之人，其後被告乙○○知悉被告甲○○尚
    有婚姻狀態時其實十分震驚，對於原告也深感抱歉，也迅速
    退出結束此一關係。被告乙○○從未與原告有任何往來，也不
    曾謀面，即原告起訴狀第二頁所載「乙○○於認識甲○○時，已
    見過原告以及未成年子女」等語與事實出入巨大，當然更無
    所謂當面恐嚇原告「我要打妳」云云。又原告提出2張機票
    主張被告乙○○與被告甲○○仍持續交往云云，實則該2張機票
    之行程係基於經營娃娃機副業之同行出遊，該次行程除被告
    甲○○外，尚有其他相識之友人一同前往，被告乙○○與被告甲
    ○○並無任何逾越一般男女來往之行為。是以，原告雖主張被
    告乙○○知悉甲○○為有配偶之人而有途越男女一般往來之行為
    侵害其配偶權云云，然被告乙○○並無知悉甲○○為有配偶之人
    而有逾越男女一般往來之行為，原告自應由其就此利己事實
    負舉證責任。
  ⒉本件侵權行為損害賠償業已罹於時效，被告自得拒絕給付：
　①按「因侵權行為所生之損害賠償請求權，自請求權人知有損
    害及賠償義務人時起，二年不行使而消滅，自有侵權行為時
    起，逾十年者亦同。」，民法第197條第1項定有明文。又請
    求權人「知有損害」，非僅單純知有損害而言，其因而受損
    之他人之行為為侵權行為，亦須一併知之。若僅知受損害及
    行為人，而不知其行為為侵權行為，則無從本於侵權行為請
    求賠償，時效即不能開始進行（最高法院94年度台上字第12
    58號裁判要旨參照）。
  ②經查，本件原告雖主張其係於109年3月間始知悉，惟原告早
    已於確實109年2月24日以前即已知悉被告甲○○有外遇等情，
    有原告與其友人對話紀錄戴圖【被證1】，從對話紀錄中可
    以清楚得知當時原告輿友人交談中談論到兩造婚姻狀態時表
    明業已知悉被告從被告手機内發現外遇情事，故原告遲至於
    111年2月24日向鈎院提起本件訴訟(此僅為原告自行在民事
    起訴狀記裁之日期，至於實際向鈞院提起的時間不無遞延之
    可能）業已罹於侵權行為損害賠償時效，被告自得拒絕給付
    。
  ⒊縱認本件侵權行為損害賠償請求權未罹於時效，原告本件起
    訴請求損害賠償並無理由：
  ①按民事訴訟之目的旨善解決紛爭，維持私法秩序之和平及確
    認並實現當事人間實體上之權利義務，為達此目的，有賴發
    現真實，與促進訴訟。惟為發現真實所採行之手段，仍應受
    諸如誠信原則、正當程序、憲法權利保障及預防理論等法理
    制約。又民事訴訟之目的與刑事訴訟之目的不同，民事訴訟
    法並未如刑事訴訟法對證據能力設有規定，就違法收集之證
    據，在民事訴訟法上究竟有無證據能力？尚乏明文规範，自
    應權衡民事訴訟之目的及上述法理，從發現真實與促進訴訟
    之必要性、違法取得證據所侵害法益之輕重、及防止誘發違
    法收集證據之利益（即預防理論）等加以衡量，非可一概否
    認其證據能力。苟欲否定其證據能力，自須以該違法收集之
    證據，係以限制他人精神或身體自由等侵害人格權之方法、
    顯著違反社會道德之手段、嚴重侵害社會法益或所違背之法
    規旨在保護重大法益或該違背行為之態樣違反公序良俗者，
    始足當之（最高法院104年台上字第1455號民事判決參照）
    。
  ②次按，參諸釋字第748號解釋以攸關個人人格健全發展與人性
    尊嚴之維護，肯認人民有自主決定「是否結婚」及「與何人
    結婚」之憲法第22條結婚自由（參釋字第748號解釋理由書
    第13段）;釋字第791號解釋以與個人人格有不可分離之關係
    ，且與人性尊嚴密切相關，認為屬於個人自主決定權一環之
    性自主權，受憲法第22條所保障（釋字第791號解釋理由書
    第26段），該號解釋理由書第24段並闡明：「隨著社會自由
    化與多元化之發展，參諸當代民主國家婚姻法制之主要發展
    趨勢，婚姻關係中個人人格自主（包括性自主權）之重要性
    ，已更加受到贵定與重視，而婚姻所承載之社會功能則趨於
    相對化。…」，可見我國蕙法規範已由過往強調婚姻與家庭
    之制度性保障功能，變遷至重視以獨立個體為基礎之（性）
    自主決定權（關於此所涉及已刪除之刑法第239條通蟲罪之
    蕙法規範變遷，請參釋字第791號解釋黃昭元大法官協同意
    見書第5段）。本件原告固主張其「配偶權」受侵害，得依
    民法第184條第1項前段規定，請求被告負損害賠償責任云云
    （見本院卷第89、128頁）。惟刑法通姦罪之规定，經司法
    院大法官以釋字第791號解釋闡明限制人民蕙法第22條所保
    障之性自主權，違反憲法第23條比例原則，自109年5月29曰
    公布日起失其效力；我國憲法對於以婚姻約束配偶雙方忠誠
    義務，亦不再強調婚姻之制度性保陳，棘為重視婚姻關係中
    配偶雙方平等、自主之「個人I(性）自主決定權，業如前述
    ，足見配偶彼此間為相互獨立自主之個體，不因婚姻關係所
    負之忠誠義務而有支配他方意志或自主決定之特定權利，故
    在前述憲法典範變遷之脈絡下，自不應承認隱含配偶為一方
    客體，受一方獨占、使用之「配偶權」概念。
  ③經查，原告自承係花很久時間才破解被告甲○○手機密碼而
    取得原證2~4，是原告所爲顯係侵害被告甲○○隱私權，同
    時亦涉犯刑法妨害電腦使用、個人資料保護法等罪嫌，故原
    告顯然嚴重侵害被告之隱私權無疑，該證攄自應予排除，故
    無從加以認定被告乙○○有侵害原告配偶權之行為存在。
  ④再查，原告起訴狀第二頁所載「於105年8月間，甲○○開始
    經營娃娃機店面，同時認識被告乙○○」等語並非事實，實
    際上被告乙○○所經營之夾娃娃機店係於107年09月13日始
    核准設立並「獨資經營」【被證2】，且斯時被告甲○○係
    為應徵該夾娃娃機店i維修人員始與被告乙○○認識，原告
    起訴狀所提出之時點與事實有巨大出入，即原告所為之陳述
    僅係為塑造被告二人認識已久之形象而為之不實陳述。
　㈢並均聲明：
　⒈原告之訴及假執行之聲請均駁回。
　⒉如受不利判決，願供擔保請准宣告免為假執行。　
三、原告主張其與被告甲○○於102年9月16日結婚，雙方育有二名
    未成年子女之事實，有戶籍謄本在卷可稽，且為被告所不爭
    執，自堪信為真實。
四、原告復主張被告甲○○於105年8月間，開始經營娃娃機店面，
    同時認識被告乙○○，乙○○於認識甲○○時，已見過原告以及未
    成年子女，故其清楚知悉甲○○有婚姻關係，被告二人因工作
    緣故，有許多聯繫以及交集，而於109年3月間，原告發現甲
    ○○手機中竟有與乙○○之「性愛影片」、「裸露合照」，令原
    告錯愕不已，且自被告二人之照片、影片觀之，拍攝角度、
    床鋪之床單及枕頭套、房間燈光及環境、家具擺設均不同，
    可見每段影片係於不同時間拍攝，被告二人至少發生5次以
    上之性行為，被告二人不僅發生性行為，更把此等外遇行為
    當作樂趣，並拍攝為影片、照片留存，原告因此遭受極大之
    打擊而心痛萬分、氣憤不已，因甲○○係有違婚姻關係配偶間
    應負之誠實義務者，乙○○則明知甲○○為有配偶之人前提下，
    仍與甲○○於情感上糾葛不清，發生親密往來接觸，自109年3
    月間迄今，被告二人持續交往並發生多次之性行為，明顯逾
    越一般男女社交份際，而屬男女朋友交往關係，據此足認被
    告二人既明知原告與甲○○間有夫妻關係存在，仍不顧原告作
    為甲○○配偶而有之權，數次侵害、踐踏原告之配偶權，惡性
    極為重大，致原告承受深遠之痛苦，核被告二人上開所為，
    係故意侵害原告基於配偶權之身分法益，情節實屬重大，原
    告自得依侵權行為之法律規定（民法第184條第1項、第195
    條第1項前段、第3項），請求被告二人連帶賠償精神慰撫金
    70萬元等情。則為被告所否認，並以前詞置辯。經查：
  ㈠原告主張甲○○係有違婚姻關係配偶間應負之誠實義務者，乙○
    ○則明知甲○○為有配偶之人前提下，仍與甲○○於情感上糾葛
    不清，發生親密往來接觸，自109年3月間迄今，被告二人持
    續交往並發生多次之性行為，明顯逾越一般男女社交份際，
    而屬男女朋友交往關係，數次侵害、踐踏原告之配偶權，惡
    性極為重大，致原告承受深遠之痛苦，係故意侵害原告基於
    配偶權之身分法益，情節實屬重大等情，業據提出原證2錄
    影、錄音、照片光碟1張、原證3原證2檔案1至檔案5之錄影
    截圖1份、原證4原證2檔案6至檔案18之照片1份及原證5原證
    2之檔案19譯文1份為證，已堪信為真實。
  ㈡被告乙○○雖抗辯其係因為經營娃姓機副業而認識甲○○，當時
    並不知悉甲○○為有配偶之人，其後乙○○知悉甲○○尚有婚姻狀
    態時其實十分震驚，對於原告也深感抱歉，也迅速退出結束
    此一關係，乙○○從未與原告有任何往來，也不曾謀面，即原
    告起訴狀第二頁所載「乙○○於認識甲○○時，已見過原告以及
    未成年子女」等語與事實出入巨大，當然更無所謂當面恐嚇
    原告「我要打妳」；又原告提出2張機票主張乙○○與甲○○仍
    持續交往云云，實則該2張機票之行程係基於經營娃娃機副
    業之同行出遊，該次行程除甲○○外，尚有其他相識之友人一
    同前往，乙○○與甲○○並無任何逾越一般男女來往之行為，原
    告雖主張乙○○知悉甲○○為有配偶之人而有途越男女一般往來
    之行為侵害其配偶權，然乙○○並無知悉甲○○為有配偶之人而
    有逾越男女一般往來之行為，原告自應由其就此利己事實負
    舉證責任云云。惟
　　查，本件被告甲○○並未否認上開事實，且觀諸被告乙○○自承
    乙○○知悉甲○○尚有婚姻狀態後，仍與甲○○共同搭機出遊等情
    ，可見乙○○此部分所辯尚無可取。
  ㈢被告復抗辯本件侵權行為損害賠償業已罹於時效，被告自得
    拒絕給付云云。惟按「民法第197條第1項規定：「因侵權行
    為所生之損害賠償請求權，自請求權人知有損害及賠償義務
    人時起，二年間不行使而消滅」。所謂知有損害及賠償義務
    人之知，係指明知而言。如當事人間就知之時間有所爭執，
    應由賠償義務人就請求權人知悉在前之事實，負舉證責任；
    又如加害人之侵權行為係持續發生（加害之持續不斷），致
    加害之結果（損害）持續不斷，若各該不法侵害行為及損害
    結果係現實各自獨立存在，並可相互區別者，被害人之損害
    賠償請求權，即隨各該損害不斷漸次發生，自應就各該不斷
    發生之獨立行為所生之損害，分別以被害人已否知悉而各自
    論斷其時效之起算時點。」（最高法院72年台上字第1428號
    民事判例、105年度台上字第1055號判決要旨參照）。查關
    於甲○○提出被證1之對話紀錄，原告就其形式以及實質上真
    正已均爭執，被證1中無從知悉對話之一方為原告，且自於
    甲○○提供繕本被證1圖18之截圖中，十分模糊亦無法看出對
    話之時間點為何；退步言之，縱認被證1形式上真正，對話
    中是指原告自「被告之通訊軟體LINE」發現「被告有女人」
    、「二年斷斷續續（外遇）」（參被證1之圖7、8），被證1
    中對話雙方從未提及或討論有關被告二人「性愛影片」或「
    性愛照片」的對話內容，實際上被告二人自107年間逾越一
    般男女社交份際，且迄今持續以男女朋友關係交往，惟原告
    係於109年初發現被告二人交往關係，後於109年3月始發現
    被告二人的「性愛影片」、「性愛照片」，並於111年2月24
    日提起本件訴訟，應未罹於民法197條規定之2年時效。再者
    ，原告於109年3月發現被告二人之「性愛影片」或「性愛照
    片」後，於110年間，原告又發現被告二人於110年2月12日
    至110年2月15日共同至澎湖遊玩，此有被告二人電子機票收
    據可證（原證6），被告二人於四天三夜之澎湖行程共同過
    夜並發生性行為，已逾越男女交往正當分際，亦可證被告二
    人於110年2月間仍持續以男女朋友關係交往，更相約外出遊
    玩並發生性行為，可見本件原告對於被告二人侵害配偶權行
    為之請求權，並未罹於時效而消滅。
  ㈣被告另辯稱原證2-4之證據應予排除云云，亦無可採。蓋原告
    主張甲○○知悉原告使用其手機之事實，尚合於一般夫妻生活
    常情，是原告於甲○○手機中發現被告二人之性愛影片，嗣原
    告欲使用與甲○○共用之隨身碟存取子女之照片時，再發現被
    告二人之其他性愛影片、照片，應未侵害被告之隱私權。退
    步言之，原告提出原證2至原證4之證據，涉及被告二人隱私
    權之範疇，惟應合併審酌侵害隱私權之方式及所取得證據於
    程序上利用之利益，再適用比例原則加以權衡，非得一律排
    除以侵害隱私權方式取得之證據。而本件原告係為證明其配
    偶權之身分法益受侵害，進而取得原證2至原證4之證據，其
    侵害手段係選擇最小侵害方法為之，未逾越必要程度，且不
    法程度尚屬輕微，原告上開證據之取得符合比例原則，故被
    告此部分所辯亦無可取。
  ㈤甲○○另抗辯「原證2-4之男性非甲○○」云云。惟查，原證2-4
    係原告於甲○○手機取得，且原告與甲○○夫妻共同生活多年，
    顯無誤指可能，是甲○○此部分所辯尤無可採。
  ㈥按「因故意或過失，不法侵害他人之權利者，負損害賠償責
    任。故意以背於善良風俗之方法，加損害於他人者亦同」、
    「數人共同不法侵害他人之權利者，連帶負損害賠償責任」
    、「不法侵害他人之身體、健康、名譽、自由、信用、隱私
    、貞操，或不法侵害其他人格法益而情節重大者，被害人雖
    非財產上之損害，亦得請求賠償相當之金額」、「前2項規
    定，於不法侵害他人基於父、母、子、女或配偶關係之身分
    法益而情節重大者，準用之」，民法第184條第1項、第185
    條第1項前段、第195條第1項前段、第3項分別定有明文。又
    婚姻係以夫妻之共同生活為其目的，配偶應互相協力保持其
    共同生活之圓滿安全及幸福，而夫妻互守誠實，係為確保其
    共同生活之圓滿安全及幸福之必要條件，故應解為配偶因婚
    姻契約而互負誠實之義務，配偶之一方行為不誠實，破壞共
    同生活之圓滿安全及幸福者，即為違反因婚姻契約之義務而
    侵害他方之權利（最高法院55年台上字第2053號判例參照）
    。而通姦及相姦足以破壞夫妻間之共同生活，而非法之所許
    ，此由公序良俗之觀點可得斷言，應屬侵害他人基於配偶關
    係之身分法益而情節重大之情形。本件被告於甲○○與原告婚
    姻關係存續中，所為通、相姦之行為，自係不法侵害原告基
    於婚姻關係而享有之身分法益，且夫妻之親密關係遭此侵害
    ，足令原告精神上痛苦，自屬情節重大，是原告請求被告連
    帶負侵權行為損害賠償責任，即屬有據。
五、按慰撫金之賠償，其核給之標準固與財產上損害之計算不同
    ，然非不可斟酌雙方身分、資力與加害程度，及其他各種情
    形核定相當之數額，最高法院51年台上字第223號判例可資
    參照。本院審酌原告之家庭生活因被告之通、相姦行為致生
    變數，對原告婚姻生活之圓滿、安全及幸福所造成破壞之程
    度，導致原告受有精神上之痛苦，以及兩造之學歷、職業、
    經濟能力等一切情狀，認原告請求被告連帶給付精神慰撫金
    70萬元容屬過高，應以20萬元為適當，逾此金額之請求，則
    不應准許。
六、綜上所述，原告依共同侵權行為之法律關係即民法第184條
    第1項、第185條第1項前段、第195條第3項準用同條第1項之
    法律規定，請求被告連帶給付20萬元，及自起訴狀繕本送達
    翌日即甲○○自111年3月5日、乙○○自111年4月23日起，均至
    清償日止，按年息百分之5計算之利息，為有理由，應予准
    許。逾此範圍之請求，為無理由，應予駁回。
七、兩造陳明願供擔保請為准、免假執行宣告，就原告勝訴部分
    ，所命給付金額在50萬元以下，應依職權宣告假執行，並依
    酌定相當擔保金額宣告免為假執行；至原告敗訴部分，假執
    行之聲請失所依附，應予駁回。
八、本件事證已臻明確，兩造其餘之攻擊或防禦方法及未經援用
    之證據，經本院斟酌後，認為均不足以影響本判決之結果，
    自無逐一詳予論駁之必要，併此敘明。
據上論結，本件原告之訴為一部有理由，一部無理由，依民事訴
訟法第79條、第85條第2項、第389條第1項第5款、第392條第2項
，判決如主文。
中　　華　　民　　國　　111 　年　　10　　月　　7 　　日
                  民事第五庭    法　官　連士綱
以上正本係照原本作成
如對本判決上訴，須於判決送達後20日內向本院提出上訴狀。如
委任律師提起上訴者，應一併繳納上訴審裁判費。
中　　華　　民　　國　　111 　年　　10　　月　　11　　日
                                書記官　游曉婷